ACORDAO-COMPLETO-2428023

ACÓRDÃO 11687/2021 ATA 31/2021 - SEGUNDA CÂMARA

VISTOS, relatados e discutidos estes autos que cuidam de Representação instaurada com base no Ofício n.º 46/2020, do Tribunal de Contas do Estado de Roraima/TCE-RR, que encaminhou ao TCU cópia de processo de representação originada de denúncia formalizada pela empresa Águia Empreendimento Eireli.
ACORDAM os Ministros do Tribunal de Contas da União, reunidos em Sessão da Segunda Câmara, diante das razões expostas pelo Relator, em:
9.1. não conhecer a presente documentação como Representação por não atender ao requisito do interesse público previsto no art. 103, § 1º, da Resolução - TCU 259/2014;
9.2. com fundamento no parágrafo único do art. 237, c/c o parágrafo único do art. 235, do Regimento Interno do TCU, e no art. 105 da Resolução - TCU 259/2014, arquivar o presente processo;
9.3. informar ao Tribunal de Contas do Estado de Roraima/TCE-RR que o conteúdo desta deliberação poderá ser consultado no endereço www.tcu.gov.br/acordaos

Representação instaurada pela chegada do Ofício n.º 46/2020, vindo do Tribunal de Contas do Estado de Roraima/TCE-RR, sobre possíveis irregularidades ocorridas na Concorrência Pública 001/2019, processo licitatório cujo objeto foi a recuperação de estradas vicinais no município de São João da Baliza/RR com recursos do Ministério do Desenvolvimento Regional/MDR (peça 1). O acordo firmado entre esta prefeitura e o MDR foi viabilizado pelo Termo de Compromisso 0585/2017 (Siafi 695161) e tem valor de R$ 9.000.000,00 (nove milhões de reais) (peça 3).

Segunda Câmara

Prefeitura Municipal de São João da Baliza - RR.

3. Interessados/Responsáveis: não há.

13.1. Ministros presentes: Bruno Dantas (Presidente) e Raimundo Carreiro (Relator).
13.2. Ministro-Substituto convocado: Marcos Bemquerer Costa.
13.3. Ministro-Substituto presente: André Luís de Carvalho.

RAIMUNDO CARREIRO

Transcrevo a seguir, nos termos do art. 1º, § 3º, inciso I, da Lei nº 8.443/92, a instrução lavrada no âmbito da Secretaria de Fiscalização de Infraestrutura Urbana (peça 5) , cujas conclusões contaram com a anuência do corpo diretivo daquela unidade técnica (peças 6 e 7) .
"INTRODUÇÃO
1.	Cuidam os autos de representação instaurada pela chegada do Ofício n.º 46/2020, vindo do Tribunal de Contas do Estado de Roraima/TCE-RR, sobre possíveis irregularidades ocorridas na Concorrência Pública 001/2019, processo licitatório cujo objeto foi a recuperação de estradas vicinais no município de São João da Baliza/RR com recursos do Ministério do Desenvolvimento Regional/MDR (peça 1) . O acordo firmado entre esta prefeitura e o MDR foi viabilizado pelo Termo de Compromisso 0585/2017 (Siafi 695161) e tem valor de R$ 9.000.000,00 (nove milhões de reais) (peça 3) .
2.	Originária de denúncia formalizada pela empresa ÁGUIA EMPREENDIMENTO EIRELI, endereçada ao Ministério Público de Contas do Estado de Roraima/MPC, a demanda foi em seguida direcionada ao TCE-RR (peça 3) . Este, por sua vez, verificando a origem federal dos recursos e se julgando incompetente para fiscalizar o fato denunciado, determinou o encaminhamento da documentação aos órgãos federais de controle, inclusive ao TCU (peça 1, p. 2-3) .
	EXAME DE ADMISSIBILIDADE
3.	Registra-se que o Tribunal de Contas do Estado de Roraima possui legitimidade para representar ao TCU, consoante disposto no inciso IV do art. 237 do RI/TCU.
4. 	No entanto, a representação não preenche os requisitos de admissibilidade constantes no art. 103, § 1º da Resolução - TCU 259/2014, haja vista não se verificar a existência do interesse público no pleito. 
5.	O entendimento de que não se insere entre as competências constitucionais do TCU a solução de controvérsias instaladas no âmbito de contratos firmados entre seus jurisdicionados e terceiros ou a prolação de provimentos jurisdicionais, reclamados por particulares para a salvaguarda de seus direitos e interesses subjetivos, pode ser encontrado, por exemplo, no Acórdão 487/2015-TCU-Primeira Câmara. 
6.	No presente caso, fica evidente o interesse privado ao se analisar a REPRESENTAÇÃO N.º 002/1.ªPC/MPC/RR.  Percebe-se nesse documento (peça 3, p. 3-4) um intenso embate recursal entre as empresas, a exemplo da discussão sobre validade de atestado de capacidade técnica emitido por município vizinho e quantitativos de obra informados em documento de referência técnica divergente daqueles constantes no SICONV, com a intermediação e condução da comissão permanente de licitação, no âmbito da Concorrência Pública 001/2019, o que lhe confere maior credibilidade, diante da garantia do exercício da defesa e do contraditório.
7. 	Ressalta-se, a título de informações adicionais, a pesquisa efetuada no Portal da Transparência a revelar a adimplência do Termo de Compromisso 0585/2017 (convênio Siafi 695161) . O mesmo espelho informa que o acordo está em vigência, com o fim previsto para 07/01/2021. (peça 4) . Além disso, não se tem nos autos evidências da ocorrência de irregularidades.
PROPOSTA DE ENCAMINHAMENTO
8.	Ante o exposto, submetem-se os autos à consideração superior, propondo:
	a) não conhecer a presente documentação como representação por não atender ao requisito do interesse público previsto no art. 103, § 1º, da Resolução - TCU 259/2014;
	b) determinar liminarmente o arquivamento deste processo, com fundamento no parágrafo único do art. 237, c/c o parágrafo único do art. 235, do Regimento Interno do TCU, e no art. 105 da Resolução - TCU 259/2014;
	c) informar ao representante que o conteúdo da deliberação que vier a ser proferida poderá ser consultado no endereço www.tcu.gov.br/acordaos.
	É o Relatório.

não há

Não atuou.

REPRESENTAÇÃO. NÃO CONHECIMENTO. ARQUIVAMENTO. CIÊNCIA AOS INTERESSADOS.

REPRESENTAÇÃO (REPR)

Secretaria de Fiscalização de Infraestrutura Urbana (SeinfraUrb).

Em análise, Representação instaurada com base no Ofício n.º 46/2020, do Tribunal de Contas do Estado de Roraima/TCE-RR, que encaminhou ao TCU cópia de processo de representação originada de denúncia formalizada pela empresa Águia Empreendimento Eireli, endereçada ao Ministério Público de Contas do Estado de Roraima/MPC.
2.	Referido processo tratou de possíveis irregularidades ocorridas na Concorrência Pública 001/2019, cujo objeto foi a recuperação de estradas vicinais no município de São João da Baliza/RR com recursos do Ministério do Desenvolvimento Regional/MDR  (peça 1) . O acordo firmado entre a prefeitura e o MDR foi viabilizado pelo Termo de Compromisso 0585/2017 (Siafi 695161) com valor de R$ 9.000.000,00 (nove milhões de reais) .
3.	Ao constatar a origem federal dos recursos e se julgando incompetente para fiscalizar o fato denunciado, o Tribunal de Contas do Estado de Roraima/TCE-RR determinou o encaminhamento de cópia da documentação aos órgãos federais de controle, inclusive ao TCU (peça 1, p. 2-3) .
4.	Conforme disposto no inciso IV do art. 237 do RI/TCU, o Tribunal de Contas do Estado de Roraima possui legitimidade para representar ao TCU. No entanto, a Representação em análise não preenche os requisitos de admissibilidade constantes no art. 103, § 1º da Resolução - TCU 259/2014, haja vista não se verificar a existência do interesse público no pleito.
5.	A jurisprudência desta Casa é pacífica no sentido de que não se insere entre as competências constitucionais do TCU a solução de controvérsias instaladas no âmbito de contratos firmados entre seus jurisdicionados e terceiros ou provimentos jurisdicionais, reclamados por particulares para a salvaguarda de seus direitos e interesses subjetivos.
6.	Sendo assim, acolho a proposta uníssona da unidade técnica, no sentido de não conhecer a presente documentação como representação por não atender ao requisito do interesse público previsto no art. 103, § 1º, da Resolução - TCU 259/2014.
7.	Ante o exposto, voto por que o Tribunal adote a minuta de acórdão que ora submeto à apreciação deste Colegiado.
TCU, Sala das Sessões, em 31 de agosto de 2021.
RAIMUNDO CARREIRO 
Relator